臺北高等行政法院判決
　　　　　　　　　　　　　　　　　　 95年度訴字第01223號
　　　　　　　　　　　　　　　.
原　　　告　同鎰實業股份有限公司
代　表　人　甲○○
被　　　告　臺北縣中和市公所
代　表　人　乙○○（市長）
訴訟代理人　鍾毓理律師
上列當事人間因工程受益費事件，原告不服台北縣政府中華民國
95年2 月10日北府訴決字第0940624274號（案號：00000000）訴
願決定，提起行政訴訟。本院判決如下：
　  主  文
原告之訴駁回。
訴訟費用由原告負擔。
　　事  實
一、事實概要：
    緣原告所有坐落台北縣中和市芎蕉腳171、171之5、176地號
    之土地因計畫道路之開闢完成受有利益，被告機關於民國（
    下同）78年5月間發單向原告課徵工程受益費，另於93年4月
    再行催繳，原告為辦理土地移轉登記乃於94年5月3日向被告
    機關申請復查，再於94年5 月4 日繳納系爭工程受益費，經
    被告機關駁回。原告不服，提起訴願遭決定駁回，遂提起本
    件行政訴訟。
二、兩造聲明：
    原告經合法通知，未於準備程序及言詞辯論期日到場，據其
    提出之書狀，聲明及陳述如下：
　　(一)原告聲明求為判決：1.訴願決定、原處分均撤銷。
                        2.訴訟費用由被告負擔。
　　(二)被告聲明求為判決：1.駁回原告之訴。
                        2.訴訟費用由原告負擔。
三、兩造之爭點：系爭工程受益費是否已罹於請求權時效？
　　(一)原告主張之理由：
      1.有關被告機關對原告所有坐落台北縣永和段芎蕉腳小段
        171、 171-5、176-3地號3筆土地，於78年5月份開徵之
        工程受益費，時至94年3 月11日，已逾15年，依內政部
        93年3月12日台內營字第 0930004777號函釋、91年4月4
        日台內營字第0910004958號函釋及90年6 月21日台九十
        內營字第 9084146號令解釋規定：「行政程序法施行前
        已發生之工程受益費請求權，得類推適用民法第 125條
        規定，因15年間不行使而消滅，行政機關應主動予以註
        銷。」是被告機關應主動註銷本件工程受益費。
      2.次依民法第 130條規定：「時效，因請求而中斷者，若
        於請求後六個月內不起訴，視為不中斷。」查被告機關
        雖曾於93年4 月15日（15年之請求權時效完成前）開單
        催繳，惟於開單催繳後6 個月內，並未對原告提起訴訟
        ，本件依上開民法第130條之規定，被告機關於93年4月
        15日之請求，並不中斷15年請求權消減時效之進行，故
        被告機關應依前述內政部函釋予以註銷本案之工程受益
        費。
      3.按民事訴訟法第 277條規定：「當事人主張有利於己之
        事實者，就其事實有舉證之責任。……」，且本條文為
        行政訴訟第136條所準用。查被告機關於94年4月29日以
        北縣中財字第0940019931號函復，略謂原告曾於84年間
        申請暫緩繳費（84年8月22日北縣中財字第43988號函）
        ，默示承認有該筆工程受益費之存在，因而否准原告之
        請求。惟對於前函未見被告機關提出任何文件相佐，而
        原告之暫緩繳費申請書亦付之闕如，原告甚難甘服，依
        前開條文之意旨，被告對此有利於己之事實，應負舉證
        之責任。
      4.綜上，訴願決定及被告機關之認事用法，均顯有違誤，
        請判決如訴之聲明。
　　(二)被告主張之理由：
      1.工程受益費之時效完成、時效中斷等均類推適用民法之
        規定：
        按「公法與私法，雖各具特殊性質，但二者亦有其共通
        之原理，私法規定之表現一般法理者，應亦可適用於公
        法關係，本院50年判字第345 號著有判例。世界各國法
        律莫不承認時效制度，是時效制度係公法與私法之共通
        原理，公法未明定消滅時效期間者，應類推適用其他性
        質相類之消滅時效規定，無性質相類之規定時，即應類
        推適用民法之一般消滅時效規定。其類推適用範圍不限
        於消滅時效之期間，時效完成之效力、時效中斷及不完
        成等相關規定均在類推適用之列。工程受益費徵收條例
        無請求工程受益費時效規定，應類推適用其他法律消滅
        時效規定。工程受益費係規費性質，與稅捐及關稅性質
        不同，不因部分工程受益費由稅捐稽徵機關經徵，即認
        其性質與稅捐或關稅相類，而得類推適用稅捐稽徵法第
        23條及關稅法第4之2條規定。是工程受益費徵收條例無
        其他性質相類之消滅時效規定，應類推適用民法之一般
        消滅時效規定。依民法第144 條規定，時效完成後，債
        務人僅得拒絕給付。請求權已經時效消滅，債務人仍為
        履行之給付者，不得以不知時效為理由，請求返還。亦
        即消滅時效完成後，債務人僅有拒絕給付之抗辯權，債
        權人之請求權並非當然消滅。故債務人於行使抗辯權前
        ，履行給付，嗣後不得請求返還。工程受益費繳納義務
        人於主張時效消滅前完成繳納，嗣後不得以時效消滅為
        由，請求退還」，最高行政法院93年判字第843號著有
        裁判可稽，謹先敘明。
      2.本件工程受益費之徵收尚未罹於時效，不符合註銷之規
        定：
        (1)依民法第129條第1項第2 款規定，消滅時效因請求、
          承認、起訴而中斷。「所謂承認，指義務人向請求權
          人表示是認其請求權存在之觀念通知而言，又承認不
          以明示為限，默示的承認，如請求緩期清償、支付利
          息等，亦有承認之效力」最高法院51年台上第1216號
          判例著有判例可稽。
        (2)查原告於84年8 月22日以申請書申請暫緩繳費，參酌
          前引判例見解，此乃原告之默示承認有該筆工程受益
          費存在，依民法第129 條第1項第2款規定，時效中斷
          ，本件工程受益費徵收時效應由84年8 月22日起算15
          年，至99年8 月仍未行使始有時效消滅之適用，是本
          件因時效尚未完成，不符合註銷之規定，原處分及訴
          願決定並無不當。
      3.原告業已繳清系爭工程受益費，本件無訴之利益：
        (1)查原告於94年5月4日繳納系爭三筆土地之工程受益費
          ，共繳交新台幣1,224,651元，此有繳款書3份可稽，
          按工程受益費既已繳交完竣，原告提起本訴顯無訴之
          利益。
        (2)退萬步言，縱認本件被告之請求權時效完成，然依首
          揭最高行政法院93年判字第 843號裁判要旨，原告亦
          僅有拒絕給付之抗辯權，被告之請求權並非當然消滅
          。依民法第144 條規定，請求權已經時效消滅，原告
          仍為履行之給付者，不得以不知時效為理由，請求返
          還。
      4.綜上所陳，原告之訴顯無理由，請判決如答辯之聲明。
　　理  由
一、原告經合法通知，未於言詞辯論期日到場，核無行政訴訟法
    第218條準用民事訴訟法第386條各款所列情形，爰依被告之
    聲請，由其一造辯論而為判決。
二、按「各級政府於該管區域內，因推行都市建設，提高土地使
    用，便利交通或防止天然災害，而建築或改善道路、橋樑、
    溝渠、港口、碼頭、水庫、堤防、疏濬水道及其他水陸等工
    程，應就直接受益之公私有土地及其改良物，徵收工程受益
    費；其無直接受益之土地者，就使用該項工程設施之車輛、
    船舶徵收之。前項工程受益費之徵收數額，最高不得超過該
    項工程實際所需費用百分之八十。但就車輛、船舶徵收者，
    得按全額徵收之，其為水庫、堤防、疏濬水道等工程之徵收
    最低限額，由各級政府視實際情形定之。」工程受益費徵收
    條例第2條定有明文。又「受益人對應納之工程受益費有異
    議時，應於收到繳納通知後，按照通知單所列數額及規定期
    限，先行繳納二分之一款項，申請復查；對復查之核定仍有
    不服，得依法提起訴願及行政訴訟。經訴願、再訴願、行政
    訴訟程序確定應繳納之工程受益費數額高於已繳數額時，應
    予補足；低於已繳數額時，其溢繳部分應予退還，並均按銀
    行定期存款利率加計利息。」亦為同條例第16條所明定。
三、本件原告所有坐落台北縣中和市芎蕉腳171、171之5、176地
    號之土地因計畫道路之開闢完成受有利益，被告機關於78年
    5月間發單向原告課徵工程受益費，另於93年4月再行催繳，
    原告為辦理土地移轉登記乃於94年5月3日向被告機關申請復
    查，再於94年5月4日繳納系爭工程益費，經被告機關駁回。
    原告不服，提起訴願遭決定駁回，循序起訴意旨略以：系爭
    171、171-5、176-3地號3筆土地，於78年5月份開徵之工程
    受益費，時至94年3月11日，已逾15年時效，是被告機關應
    主動註銷本件工程受益費；又被告機關雖曾於93年4月15日
    （15年之請求權時效完成前）開單催繳，惟於開單催繳後6
    個月內，並未對原告提起訴訟，依民法第130條之規定，被
    告機關於93年4月15日之請求，並不中斷15年請求權消減時
    效之進行；又被告機關謂原告曾於84年間申請暫緩繳費，默
    示承認有該筆工程受益費之存在，因而否准原告之請求，惟
    對於前函未見被告機關提出任何文件相佐，而原告之暫緩繳
    費申請書亦付之闕如，原告甚難甘服，被告對此有利於己之
    事實，自應負舉證之責任；爰請判決如訴之聲明云云。
四、次按公法與私法，雖各具特殊性質，但二者亦有其共通之原
    理，私法規定之表現一般法理者，應亦可適用於公法關係，
    改制前行政法院50年判字第345號著有判例。時效制度係公
    法與私法之共通原理，公法未明定消滅時效期間者，應類推
    適用其他性質相類之消滅時效規定，無性質相類之規定時，
    即應類推適用民法之一般消滅時效規定。其類推適用範圍不
    限於消滅時效之期間，時效完成之效力、時效中斷及不完成
    等相關規定均在類推適用之列。工程受益費徵收條例無請求
    工程受益費時效規定，應類推適用其他法律消滅時效規定。
    工程受益費係規費性質，與稅捐及關稅性質不同，不因部分
    工程受益費由稅捐稽徵機關經徵，即認其性質與稅捐或關稅
    相類，而得類推適用稅捐稽徵法第23條及關稅法第4之2條規
    定。是工程受益費徵收條例無其他性質相類之消滅時效規定
    ，應類推適用民法之一般消滅時效規定。
五、依民法第129條第1項規定，消滅時效因請求、承認、起訴而
    中斷。又「所謂承認，指義務人向請求權人表示是認其請求
    權存在之觀念通知而言，又承認不以明示為限，默示的承認
    ，如請求緩期清償、支付利息等，亦有承認之效力」最高法
    院51年台上第1216號判例可資參照。查原告於84年8 月22日
    以申請書向被告機關申請暫緩繳納系爭工程受益費，有該申
    請書附原處分卷第41頁可稽；參酌前引判例見解，此乃原告
    之默示承認有該筆工程受益費存在，依民法第129 條第1項
    第2 款規定，時效中斷。又因承認請求權存在而中斷時效，
    與因請求而中斷時效者不同；因請求而中斷時效者，依民法
    第130 條規定，若於請求後6 個月內不起訴，視為不中斷；
    惟因承認而中斷時效，並無類似應於6 個月內起訴之規定，
    原告主張本件工程受益費請求權已逾15年時效，被告於開單
    催繳後6 個月內，並未對原告提起訴訟，時效並不中斷云云
    ；容非可採。
六、末查原告業已於94年5月4日繳納系爭三筆土地之工程受益費
    計1,224,651元，此有工程受益費繳款書3份附本院卷內可稽
    ；縱如原告主張系爭工程受益費請求權時效完成，原告亦僅
    有拒絕給付之抗辯權，被告機關之請求權並非當然消滅。則
    依民法第144條規定，請求權已經時效消滅，原告仍為履行
    之給付者，仍不得以不知時效為理由，請求返還。是原告提
    起本件訴訟，亦屬無理由。
七、綜上所述，原告起訴論旨，並非可採。被告機關以原告所有
    系爭171、171之5、176地號之土地因計畫道路之開闢完成受
    有利益，並以系爭工程受益費請求權，並未罹於15年之請求
    權時效，依法發單向原告催繳系爭工程受益費，並無違誤，
    復查及訴願決定，予以維持，亦無不合，原告訴請撤銷，為
    無理由，應予駁回。
八、兩造其餘主張陳述，於判決結果不生影響，無庸一一論列，
    併予敘明。
據上論結，本件原告之訴為無理由，爰依行政訴訟法第98條第3
項前段、第218 條，民事訴訟法第385 條第1 項前段，判決如主
文。
中　　華　　民　　國　　96　　年　　1　　月　　11　　日
                  第六庭審判長法  官   吳慧娟
                              法  官　 曹瑞卿
                              法  官　 許瑞助
上為正本係照原本作成。
如不服本判決，應於送達後20日內，向本院提出上訴狀並表明上
訴理由，如於本判決宣示後送達前提起上訴者，應於判決送達後
20日內補提上訴理由書（須按他造人數附繕本）。
中　　華　　民　　國　　96　　年　　1　　月　　11　　日
                              書記官   吳芳靜
